【裁判字號】    96,訴,5526
【裁判日期】    970131
【裁判案由】    偽造文書
【裁判全文】
臺灣高雄地方法院刑事判決              96年度訴字第5526號
公  訴  人  臺灣高雄地方法院檢察署檢察官
被      告  甲○○
                    （另案在臺灣屏東監獄執行中）
上列被告因偽造文書案件，經檢察官提起公訴（96年度偵字第
31334 號）及移送併辦（97年度偵字第1955號），本院合議庭裁
定改行簡式審判程序，判決如下：
    主  文
甲○○犯偽造署押罪，累犯，處有期徒刑肆月，如易科罰金，以
新臺幣壹仟元折算壹日，減為有期徒刑貳月，如易科罰金，以新
臺幣壹仟元折算壹日。如附表所示偽造「李連發」之署名共玖枚
及指印共拾枚，均沒收之。
    事  實
一、甲○○前於民國86年間，因違反麻醉藥品管理條例及肅清煙
    毒條例案件，經本院以86年度訴字第1999號判決分別判處有
    期徒刑4 月、3 年1 月確定；同年間又因違反肅清煙毒條例
    案件，經本院以86年度訴字第3506號判處有期徒刑3 年4 月
    確定，與上開2 罪合併定應執行有期徒刑6 年7 月，於89年
    12月21日縮短刑期假釋出監付保護管束；於假釋期間，復因
    施用毒品案件而撤銷上開假釋後，執行殘刑有期徒刑3 年8
    月30日，甫於95年3 月21日縮刑期滿執行完畢。詎猶不知悔
    改，因涉犯施用毒品案件（業經不起訴處分確定），於96年
    3 月22日下午1 時50分許，在高雄縣林園鄉○○○路112 號
    為警查獲後，為掩飾真實身分，以規避刑責，竟基於偽造署
    押之犯意，冒用其兄「李連發」之名義應訊，在附表編號1
    至6 所示之警詢筆錄、李連發口卡片、搜索筆錄、尿液採集
    編號對照表、逮捕通知書（本人）、逮捕通知書 (家屬)上
    ，接續偽造「李連發」之署名9 枚及指印10枚，並於96年3
    月23日中午12時26分許，在臺灣高雄地方法院檢察署內勤檢
    察官偵訊時，承上開單一犯意，在附表編號7 所示之偵訊筆
    錄上偽造「李連發」之署名1 枚，足生損害於李連發本人及
    司法機關偵查犯罪之正確性。
二、案經臺灣高雄地方法院檢察署檢察官自動檢舉偵查起訴，及
    高雄縣政府警察局鳳山分局報請同署檢察官移送併案審理。
    理  由
一、按本案被告甲○○所犯係死刑、無期徒刑、最輕本刑為3 年
    以上有期徒刑以外之罪，其於準備程序就前揭被訴事實為有
    罪之陳述，經受命法官告知簡式審判程序之旨，並聽取其與
    公訴人之意見後，本院認無不得或不宜改依簡式審判程序進
    行之情形，爰依刑事訴訟法第273 條之1 第1 項規定，裁定
    本件由受命法官獨任進行簡式審判程序，合先敘明。
二、訊據被告對於上揭犯罪事實坦承不諱，核與證人李迫華、林
    明全、被冒名人李連發及承辦員警鄭永元於偵查中證述情節
    相符，並有如附表所示之文書在卷可憑。足認被告自白與事
    實相符。且被告冒用「李連發」名義應訊及偽造「李連發」
    署名、指印之上開行為，將使司法機關誤認應訊之犯罪嫌疑
    人為李連發，顯已足生損害於司法機關偵查犯罪之正確性及
    陳連發之權益，是本件事證明確，被告犯行洵堪認定。
三、按刑法第217 條所稱之「偽造署押」，係指行為人冒用本人
    名義在文件上簽名或為民法第3 條第3 項所稱指印之類似簽
    名之行為者而言（最高法院80年度台非字第277 號判決意旨
    參照）。又按刑法上偽造文書罪章所指之文書，除必須具備
    有體性、文字性、持續性、意思性等要件外，尚必須存有足
    以表彰一定之制作名義人之名義性時，該等記載方可認為係
    文書，否則若僅為表彰某人簽名意思之署名或簽押，並不具
    有表彰一定制作名義人之名義性存在，該等記載即無從認為
    係刑法上之文書，而只能認為係單純之署押。本件被告為警
    查獲後，基於冒名應訊之決意，偽造「李連發」之署名並按
    指印，該指印同為代表「李連發」之署名，作用及效力與署
    押無異，亦屬署押之一種，是其在附表編號1 至4 、7 所示
    之警詢筆錄、李連發口卡片影本、搜索筆錄、尿液採集編號
    對照表、檢察官之訊問筆錄上偽造「李連發」之署名、指印
    之行為，係犯刑法217 條第1 項之偽造署押罪。而附表編號
    5 、6 所示之逮捕通知書，係通知被告本人業遭逮捕之通知
    文件，亦無非為警察機關就逕行逮捕被告一事，依刑事訴訟
    法第88條之1 第4 項規定通知本人及其家屬而踐行之程序，
    故被告在附表編號5 、6 所示通知書之「被通知人姓名」欄
    上偽造「李連發」之署名、指印，其僅係處於受通知者之地
    位，尚不能表示其係有製作何種文書之意思及曾為何項之意
    思表示（最高法院91年度台非字第295 號判決可資參照）。
    核被告所為，係犯刑法第217 條第1 項之偽造署押。被告為
    警查獲後，為免暴露身分並圖卸刑責，接續偽造附表所示之
    署押（含署名及指印），乃係各基於同一犯意所為之接續動
    作，侵害同一法益，為接續犯，屬單純一罪。檢察官雖漏未
    論列被告偽造如附表編號7 所示之署名部分，然此部分之犯
    行，與起訴書所載部分具有實質上一罪關係，已如前述，本
    院自得併予審酌。另移送併辦（97年度偵字第1955號）部分
    ，與上開本案犯罪事實相同，屬於單純一罪，而為同一案件
    ，本院自得併予審理。又被告有如前揭事實欄所列前科紀錄
    ，有臺灣高等法院被告前案紀錄表1 份在卷可按。其於有期
    徒刑執行完畢後5 年內，故意再犯本件有期徒刑以上之罪，
    為累犯，應依刑法第47條第1 項規定加重其刑。審酌被告因
    涉犯毒品案件為警查獲後，竟為逃避所涉毒品罪嫌刑責，冒
    用其兄「李連發」之名義應訊，並偽造「李連發」之署名、
    指印，其所為除將可能使李連發本人疲於出庭應訊並蒙受不
    白之冤外，更易使司法機關錯誤開啟訴追對象，浪費司法資
    源，進而危及司法之公正性及正確性，是被告之惡行當屬非
    輕，自應受有相當程度之刑事非難，惟念其嗣後亦坦承全部
    犯行，態度尚佳，及其犯罪動機、手段、目的等一切情狀，
    量處如主文所示之刑，並考量本件犯罪情節之輕重，及被告
    係國中肄業，家境勉持等情，併諭知如主文所示之易科罰金
    折算標準。又本件被告行為時係在96年4 月24日以前，合於
    中華民國96年罪犯減刑條例第2 條第1 項第3 款之減刑規定
    ，是本院上開宣告刑減為二分之一，並諭知同上之易科罰金
    折算標準。至如附表各該編號所示之偽造「李連發」署名共
    9 枚、指印共10枚，既均係偽造之署押，爰依刑法第219 條
    規定，皆併予宣告沒收之。
四、起訴意旨另以：被告偽造附表所示之文書，亦涉犯行使偽造
    私文書罪嫌云云，然按附表編號1 至4 、7 所示之文件，被
    告均非有權制作之人，縱其於該等文書上署名、捺指印，以
    擔保憑信性，亦不能因此即認為該等文件係受詢問人所製作
    ，而附表編號5 、6 所示之「逮捕通知書」，亦係司法警察
    依刑事訴訟法第88條之1 第4 項、提審法第2 條第1 項之規
    定所為之通知。被告於「逮捕通知書」上之「被通知人」欄
    下偽簽姓名者，其僅處於受告知者及受通知者之地位，尚不
    能表示其係有製作何種文書之意思及曾為何項之意思表示，
    是該「逮捕通知書」實質上與詢問筆錄無異，被告縱有於其
    上偽簽他人姓名及按捺指印之行為，亦僅成立偽造署押罪（
    最高法院91年度台非字第294 號判決、94年7 月26日台文字
    第11次刑事庭會議決議參照）。被告於附表所示之文件上簽
    名並按捺指印，非就該文書有所表示，自不成立偽造私文書
    ，業如前述，則自不另構成行使偽造私文書罪。惟依公訴意
    旨應認此部分如成立犯罪，與前開論罪科刑部分有實質上之
    一罪關係，爰不另為無罪之諭知。
據上論斷，應依刑事訴訟法第273 條之1 第1 項、第284 條之1
、第299 條第1 項前段，刑法第217 條第1 項、第47條第1 項、
第41條第1 項前段、第219 條，刑法施行法第1 條之1 ，中華民
國96年罪犯減刑條例第2 條第1 項第3 款、第7 條，判決如主文
。
本案經檢察官吳美齡到庭執行職務。
中    華    民    國    97    年    1     月    31    日
                  刑事第五庭    法  官  李殷君
以上正本證明與原本無異。
如不服本判決應於收受本判決後10日內向本院提出上訴書狀，並
應敘述具體理由，如未敘述上訴理由者，應於上訴期間屆滿後20
日內補提理由書狀於本院（均須按他造當事人之人數附繕本）「
切勿逕送上級法院」。
中    華    民    國    97    年    2     月    4     日
                                書記官  陳昱良
附錄本案論罪科刑法條：
中華民國刑法第217條
偽造印章、印文或署押，足以生損害於公眾或他人者，處 3 年以
下有期徒刑。
盜用印章、印文或署押，足以生損害於公眾或他人者，亦同。
附表：
┌──┬──────────┬─────────┬─────────┐
│編號│文    書    名    稱│   欄        位   │ 偽 造 之 署 押   │
├──┼──────────┼─────────┼─────────┤
│    │高雄縣政府警察局鳳山│筆錄內文、騎縫及筆│李連發署名3 枚、指│
│ 1  │分局96年3 月22日調查│錄末之受詢問人    │印5枚             │
│    │筆錄 (第1 次)       │                  │                  │
├──┼──────────┼─────────┼─────────┤
│ 2  │李連發口卡片影本    │空白處            │李連發署名、指印各│
│    │                    │                  │1枚               │
├──┼──────────┼─────────┼─────────┤
│    │內政部警政署刑事警察│受執行人          │李連發署名、指印各│
│ 3  │局搜索筆錄          │                  │1枚               │
│    │                    │                  │                  │
├──┼──────────┼─────────┼─────────┤
│    │高雄縣府警察局鳳山分│被採尿人簽名捺印  │李連發署名、指印各│
│ 4  │局偵辦毒品案件嫌疑人│                  │1枚               │
│    │尿液採集編號對照表  │                  │                  │
├──┼──────────┼─────────┼─────────┤
│ 5  │內政府警政署刑事警察│被通知人姓名      │李連發署名、指印各│
│    │局通知書（本人）    │                  │1枚               │
├──┼──────────┼─────────┼─────────┤
│ 6  │內政部警政署刑事警察│被通知人姓名      │李連發署名、指印各│
│    │局通知書（家屬）    │                  │1枚               │
├──┼──────────┼─────────┼─────────┤
│ 7  │檢察官96年3 月23日訊│受訊問人          │李連發署名1枚     │
│    │問筆錄              │                  │                  │
└──┴──────────┴─────────┴─────────┘


司法院資訊處製作；財團法人民間司法改革基金會備份。
